【裁判字號】    98,上,125
【裁判日期】    980722
【裁判案由】    損害賠償等
【裁判全文】
臺灣高等法院民事判決                   98年度上字第125號
上  訴  人  乙○○
訴訟代理人  林明正律師
複 代理 人  周志吉律師
被 上訴 人  磐石資產管理股份有限公司
法定代理人  甲○○
訴訟代理人  游朝義律師
上列當事人間請求損害賠償等事件，上訴人對於中華民國97年12
月31日台灣台北地方法院97年度訴字第3539號第一審判決提起上
訴，本院於98年7月8日言詞辯論終結，判決如下：
    主  文
原判決關於駁回上訴人後開第二項之訴部分及該部分假執行之聲
請，暨訴訟費用之裁判均廢棄。
上開廢棄部分，被上訴人應給付上訴人新台幣貳萬貳仟陸佰肆拾
參元及自民國九十七年四月一日起至清償日止，按年息百分之五
計算之利息。
其餘上訴駁回。
第一、二審訴訟費用，由被上訴人負擔百分之一，餘由上訴人負
擔。
    事實及理由
一、上訴人起訴主張：
（一）上訴人前於民國95年3 月29日，與被上訴人簽訂房屋預定
      買賣契約書（下稱系爭契約），約定向被上訴人購買台北
      縣林口鄉○○段910等地號之土地持分1170/10000 及芙蓉
      清泉社區內Ｂ區編號Ｂ6之建物（下稱系爭房屋 ），嗣被
      上訴人於96年1月10日取得使用執照後，雖於96年4月13日
      後多次通知交屋，惟系爭房屋附屬車位之車庫圍牆建材及
      車庫鐵捲門與系爭契約不符，且1樓天花板有2條冷氣水管
      外露之情事，上開通知交屋當然違約，不生通知交屋之效
      力。
（二）依系爭契約第5條第6項第8款規定「 有關金融機關核撥貸
      款後之利息，由甲方（指上訴人）負擔，但於乙方（指被
      上訴人）通知之交屋日前之利息應由乙方返還甲方」。上
      訴人為給付被上訴人買賣價金，向玉山商業銀行股份有限
      公司（下稱玉山銀行）分別借貸新台幣（下同 ）945萬元
      及135萬元 ，自96年3月20日起至97年1月21日止，已繳納
      銀行貸款利息200,017元，被上訴人應返還予上訴人。 又
      上訴人於96年7月11日已繳清自備款235萬元，上開銀行貸
      款10,800,000 元亦於96年3月20日由被上訴人收取，依系
      爭契約第11條第1項第4 款之規定，被上訴人應於96年1月
      10日取得使用執照內6個月通知上訴人交屋，自同年7月11
      日起算至本件起訴日97年3月15日止共遲延249天，被上訴
      人應負擔遲延利息1,659,585元。 合計被上訴人依約應給
      付上訴人利息1,859,602元。
（三）系爭房屋之1樓屋內天花板有2條冷氣排水管外露，係可歸
      責於被上訴人施工不良所致，僅能施作天花板用以遮醜，
      該施作天花板費用共需支出7 萬元；又客廳加作天花板後
      ，其原本屬高挑之優勢及不存在，經上訴人委託信義房屋
      估價，系爭建物之價值減損約30萬元，均應由被上訴人負
      擔。
（四）綜此，爰依系爭契約第5條第6項第8款、第11條第1項第4
      款約定、民法第359條之規定，請求被上訴人給付上訴人
      2,229,602元及自起訴狀繕本送達被上訴人翌日起至清償
      日止，按年息5%計算之利息。
  （原審判決上訴人全部敗訴，上訴人就其中利息1,859,602 元
    及天花板施作費用7萬元，共計1,929,602元本息部分提起上
    訴，至建物價值減損30萬元敗訴部分則未據上訴，非本院審
    理範圍。）
    並於本院聲明：
    (一)原判決廢棄。
    (二)被上訴人應給付上訴人1,929,602元及自起訴狀繕本送達
      翌日起至清償日止，按年息5%計算之利息。
    (三)願供擔保，請准宣告假執行。
二、被上訴人則抗辯如下：
（一）被上訴人已依約通知交屋，並未有遲延之情：
      系爭契約第5條第6項第8款、第11條第1項第4 款之約定，
      均僅係約定被上訴人逾期未通知交屋之處罰，被上訴人已
      於96年4月13日以書面通知交屋，其後又分別於同年6月8
      日、7月10日、8月13日再次通知上訴人交屋，縱認系爭房
      屋存有瑕疵或有不符債之本旨之情事，僅上訴人得否依系
      爭契約第8 條違約條款之約定或舉證瑕疵損害後請求減少
      價金或損害賠償，系爭房屋車庫外牆建材果有違建材設備
      施工，應依系爭契約第15條第1 項之規定處理，均與系爭
      契約第5條第6項第8款、第11條第1項第4 款之約定無涉。
（二）系爭車庫內外牆之建材，符合系爭契約之約定，被上訴人
      並未違約：
      依系爭契約附件五建材設備表所示，僅就系爭房屋正面基
      座約定以石材搭配豪曠抿石子，就車庫內外牆之建材未有
      特別之約定；況依系爭契約第16條第1項第3款之約定，被
      上訴人就車庫內外牆有權更換所使用之建材，而被上訴人
      就車庫內外牆所使用之建材為「鋼構鋁包板+弗炭烤漆+外
      覆石頭漆」，其價格遠較上訴人所主張之「鋼筋混凝土+
      外覆抿石子」為高，被上訴人並無違約。至於系爭車庫外
      圍牆非屬系爭契約11條第1 項所約定之公共設施，亦非屬
      系爭房地之附屬建物，該車庫外牆係上訴人委託第三人增
      建，非被上訴人施工，該外牆遭拆除自非被上訴人所應負
      之擔保責任。
（三）系爭房屋1樓屋內天花板冷氣排水管外露並非瑕疵：
      1 樓天花板冷氣水管外露，係被上訴人依上訴人所委任設
      計師規劃之設計圖按圖施工，並無與原約定不同之問題；
      退步言之，縱認此係被上訴人自行變更設計而施作，惟冷
      氣排水管外露並未減損其所有功能，美醜與否純賴個人主
      觀認定，此非屬物之瑕疵，而得成為上訴人拒絕被上訴人
      交屋之理由。
    並於本院聲明：
    (一)上訴駁回。
    (二)如受不利判決，願供擔保請准宣告免為假執行。
三、兩造不爭執之事實：
（一）上訴人於民國95年3月29日與被上訴人簽訂系爭契約，約
      定向被上訴人購買台北縣林口鄉○○段910等地號之土地
      持分1170/10000及芙蓉清泉社區內Ｂ區編號Ｂ6之系爭房
      屋。
（二）被上訴人於96年1月10日領得系爭房屋使用執照。
（三）被上訴人於96年4月13日以書面通知上訴人辦理交屋，其
      後復於同年6月8日、7月10日及8月13日分別再次通知上訴
      人交屋。
四、兩造之爭點及論斷：
    上訴人主張被上訴人未依約完成交屋之要件，自不生通知交
    屋之效力，而應依系爭契約第5條第6項第8款、第11條第1項
    第4 款約定給付上訴人利息，另就施作天花板以遮掩冷氣排
    水管外露瑕疵所需費用7 萬元部分應予減少價金等語。為被
    上訴人所否認，並以前揭情詞置辯。是本件兩造爭點為：
    (一)上訴人主張被上訴人未依約通知交屋，依系爭契約第5
    條第6項第8款、第11條第1項第4款約定，請求被上訴人給付
    貸款利息及遲延利息，有無理由？(二)上訴人主張系爭房屋
    1樓有冷氣排水管外露之瑕疵，據以請求減少價金7萬元，有
    無理由？茲分別論述如下：
  (一)上訴人以被上訴人未依約通知交屋請求給付貸款利息及遲
      延利息之爭點：
    １、兩造簽訂之系爭契約第8條約定：「…… 乙方（即被上
        訴人）於96年4 月15日前取得使用執照。經領取使用執
        照後6個月內以書面通知交屋，如有逾期，每逾1日乙方
        按甲方（即上訴人） 已繳付價款萬分之5計算補償金付
        予甲方……。」；第10條約定：「乙方依約完成本戶一
        切主建物、附屬建物之設備及領得使用執照並接通自來
        水、電力、於有瓦斯地區，並應達成瓦斯配管之可接通
        狀態及完成契約、廣告圖說所示之設施後，應通知甲方
        進行驗收手續。甲方就本契約所載之房屋有瑕疵或未盡
        事宜，載明於驗收單上要求乙方限期完成修繕，並得於
        自備款部分保留10萬元作為交屋保留款。」；第11條第
        1項第2至4款則重申：「乙方應於領得使用執照6個月內
        ，依約完成主附建物之設備及公共設施後，以書面通知
        甲方進行交屋。於交屋時雙方應履行下列各項義務：…
        …2.乙方就契約約定之房屋瑕疵或未盡事宜，應於交屋
        前完成修繕。3.甲方繳清所有之應付未付款（含交屋保
        留款）及完成一切交屋手續。4.乙方如未於領得使用執
        照6個月內通知甲方進行交屋，每逾1日應按已繳房地價
        款依萬分之5單利計算遲延利息予買方。」 等語（見原
        審卷頁9反面），互核以觀，堪認兩造約定被上訴人「
        通知交屋」及「通知驗收房屋」各有不同之要件，而上
        訴人於驗收時得限期要求被上訴人修繕房屋瑕疵，且於
        修繕完成前拒絕受領交屋。易言之，被上訴人通知交屋
        須符合「主附建物之設備及公共設施完成」且「於領得
        使用執照6 個月內」之要件，至於就上訴人驗收時所發
        現之瑕疵有無完成修繕，僅係上訴人得否拒絕受領交屋
        之要件。此觀之被上訴人於96年4 月13日以書面送達上
        訴人同時「通知交屋」及「通知驗收」，有該通知單在
        卷可稽（見原審卷頁73），亦可佐證。是上訴人主張被
        上訴人須先修繕完成房屋驗收之瑕疵始得「通知交屋」
        ，尚不足採。
    ２、本件被上訴人於96年1月10日領得系爭房屋使用執照6個
        月內之96年4 月13日以書面通知上訴人於同年5月6日辦
        理交屋及驗收之事實，為兩造所不爭執，並有交屋通知
        單及郵局大宗掛號函件執據在卷可憑（見原審卷73-74
        ）。上訴人雖以該時系爭房屋仍有「附屬車位之車庫圍
        牆建材、車庫鐵捲門與系爭契約不符」及「1 樓天花板
        有2 條冷氣水管外露」之瑕疵未改善為由，而拒絕受領
        交屋，惟另未舉證證明系爭房屋之主附建物設備及公共
        設施未施作完成，依上所述，上訴人以被上訴人未依約
        完成交屋要件為由，主張上開書面不生通知交屋之效力
        云云，核屬無據。被上訴人既依約於領得系爭房屋使用
        執照6 個月內以書面通知交屋，則上訴人依系爭契約第
        11條第1 項第4款之約定，請求被上訴人自96年7月11日
        起至本件起訴日97年3月15日止共249天，按日以已繳系
        爭房地之價款13,330,000元依萬分之5 計算之遲延利息
        共1,659,585元，為無理由，不應准許。
    ３、又系爭契約第5條第6項第8款約定「有關金融機關核撥
        貸款後之利息，由甲方（即上訴人）負擔，但於乙方（
        即被上訴人）通知之交屋日前之利息應由乙方返還甲方
        」等語（見原審卷8）， 其文義已載明係被上訴人通知
        之交屋日，並非上訴人實際受領之交屋日，況上訴人就
        系爭房屋之瑕疵修繕另得於自備款部分保留10萬元作為
        交屋保留款，亦如前述，則依上開同一理由，被上訴人
        既於96年4 月13日以書面通知上訴人於同年5月6日交屋
        ，應認96年5月6日為兩造負擔銀行貸款利息之分界時點
        ，亦即有關銀行核撥貸款後至96年5月6日前之利息被上
        訴人應依上開約定返還上訴人。被上訴人抗辯：上訴人
        係於被上訴人96年4月13日通知交屋後之96年4月20日始
        繳納銀行貸款利息，被上訴人自無庸依該條款但書約定
        返還上訴人利息云云，顯有誤認而不足採。而本件上訴
        人為給付被上訴人系爭房地價金，向玉山銀行分別借貸
        945萬元及135萬元，於96年3 月20日一次撥付，同日開
        始計息，其中96年3月20日至96年4月20日之利息分別為
        11,096元、1,585元，96年4月21日至96年5 月20日之利
        息分別為16,343元、2,335元，均據上訴人繳納，亦有
        上訴人提出之玉山銀行交易明細查詢、批覆書查詢附卷
        可稽（見原審卷頁89正反面、117）。 準此，上訴人依
        系爭契約第5條第6項第8款之約定， 請求被上訴人給付
        應負擔之銀行貸款利息22,643元【計算式：（16,343＋
        2,335） ×16/30＝9,962，元以下4捨5入；9,962＋
        11,096＋1,585＝22,643】，為有理由。逾此數額之貸
        款利息請求，即屬無據。
  (二)關於上訴人以物之瑕疵請求減少價金7萬元之爭點：
    １、按物之出賣人對於買受人，應擔保其物依第373 條之規
        定危險移轉於買受人時無滅失或減少其價值之瑕疵，亦
        無滅失或減少其通常效用或契約預定效用之瑕疵。民法
        第354條第1項定有明文。又買賣標的物之利益及危險，
        自交付時起，均由買受人承受負擔，民法第373 條亦有
        規定。準此，被上訴人出賣系爭房地予被上訴人，依上
        開規定，應擔保系爭房地於交付時，無滅失或減少其價
        值之瑕疵，亦無滅失或減少其通常效用或契約預定效用
        之瑕疵。惟系爭房地迄未交付上訴人，為兩造所不爭執
        ，此乃因上訴人於系爭房地驗收時以物有瑕疵尚待修補
        為由而拒絕受領，亦如前述，則依上開說明，上訴人於
        危險移轉前復同時主張減少價金，已難認有據。
    ２、況系爭房屋之1樓屋內天花板有2條冷氣排水管外露之事
        實，固為兩造所不爭執，並有上訴人提出之照片（見原
        審卷頁27-29） 可佐。惟上訴人於被上訴人進行結構體
        灌漿前要求1 樓房間之冷氣配置作局部變更，並另行委
        任設計師提出設計圖，此為上訴人所自陳，並有變更設
        計圖影本在卷可稽（見本院卷頁90、原審卷頁63）。觀
        之該變更設計圖已載明：「冷氣排水均留在高240CM 」
        ，其上所繪虛線核與上開照片之冷氣排水管位置相符，
        且經上訴人於變更指示確認單簽名確認，堪認被上訴人
        所辯：系爭房屋之1樓屋內天花板有2條冷氣排水管外露
        乃上訴人要求變更原始設計並自行委任設計師繪圖且經
        其同意後施工乙節，衡情非虛。是上訴人主張：系爭房
        屋之1樓屋內天花板有2條冷氣排水管外露，係可歸責於
        被上訴人施工不良所致之瑕疵云云，亦難採信。
    ３、綜此，上訴人主張系爭房屋1 樓有冷氣排水管外露之瑕
        疵，依民法第359條之規定請求被上訴人減少價金7萬元
        ，為無理由，不應准許。
五、綜上所述，上訴人依系爭契約第5條第6項第8 款之約定，請
    求被上訴人給付銀行貸款利息22,643元及自起訴狀繕本送達
    翌日即97年4月1日起至清償日止，按年息5%計算之利息，為
    有理由，應予准許。逾此數額之貸款利息請求，及依系爭契
    約第11條第1 項第4款之約定、民法第359條之規定，請求被
    上訴人給付遲延利息1,659,585元、減少價金7萬元並加計自
    起訴狀繕本送達翌日起算之法定遲延利息，均無理由，均無
    理由，不應准許。又上訴人勝訴部分未逾150萬元， 不得上
    訴人第三審，其聲請為假執行之宣告，核無必要。至於上訴
    人敗訴部分假執行之聲請失所附麗，應併予駁回。原審就上
    開應准許部分，為上訴人敗訴之判決，並駁回其假執行之聲
    請，尚有未洽，上訴意旨求予廢棄改判，為有理由，爰由本
    院予以廢棄改判如主文第二項所示。至於上訴人之請求不應
    准許部分，原判決為上訴人敗訴之判決，並駁回其假執行之
    聲請，經核於法並無不合，上訴意旨求予廢棄改判，為無理
    由，應駁回其上訴。
六、本件事證已明，兩造其餘攻擊防禦方法與所舉證據，核與本
    件判決結果不生影響，爰不再逐一論駁，附此敘明。
七、據上論結，本件上訴為一部有理由，一部無理由，依民事訴
    訟法第450條、第449條第1項、第79條，判決如主文。
中    華    民    國    98    年    7     月    22    日
                    民事第十四庭
                        審判長法  官  張  蘭
                              法  官  黃麟倫
                              法  官  鄭純惠
正本係照原本作成。
如不服本判決，應於收受送達後20日內向本院提出上訴書狀，其
未表明上訴理由者，應於提出上訴後20日內向本院補提理由書狀
（均須按他造當事人之人數附繕本）上訴時應提出委任律師或具
有律師資格之人之委任狀；委任有律師資格者，另應附具律師資
格證書及釋明委任人與受任人有民事訴訟法第466條之1第1 項但
書或第2項（詳附註）所定關係之釋明文書影本。
中    華    民    國    98    年    7     月    24    日
                              書記官  劉麗芬
附註：
民事訴訟法第466條之1（第1項、第2項）：
對於第二審判決上訴，上訴人應委任律師為訴訟代理人。但上訴
人或其他法定代理人具有律師資格者，不在此限。
上訴人之配偶、三親等內之血親、二親等內之姻親，或上訴人為
法人、中央或地方機關時，其所屬專任人員具有律師資格並經法
院認為適當者，亦得為第三審訴訟代理人。


司法院資訊處製作；財團法人民間司法改革基金會備份。
